臺灣橋頭地方法院民事判決　　　　　　 110年度旗簡字第93號
原　　　告　李利菲　

被　　　告　鍾永泰　
上列當事人間請求損害賠償事件，經本院刑事庭裁定移送前來（
110 年度交簡附民字第11號），本院於民國110 年10月12日言詞
辯論終結，判決如下：
    主      文
被告應給付原告新臺幣壹拾捌萬壹仟捌佰玖拾肆元，及自民國一
一○年七月二十八日起至清償日止，按週年利率百分之五計算之
利息。
原告其餘之訴駁回。
訴訟費用新臺幣壹仟陸佰伍拾元，其中新臺幣參佰參拾元由被告
負擔，餘由原告負擔。
本判決關於原告勝訴部分得假執行。但被告如以新臺幣壹拾捌萬
壹仟捌佰玖拾肆元為原告預供擔保，免為假執行。
    事實及理由
一、原告主張：被告於民國109 年4 月19日17時20分許，駕駛車
    牌號碼00-0000 號自用小客車（下稱系爭小客車），沿高雄
    市○○區○○路○段○○○○○○○○路000 號前，欲右轉
    進入自家車庫停車時，本應注意轉彎車應讓直行車先行，而
    依當時天候晴、日間自然光線、柏油路面乾燥且無缺陷、無
    障礙物及視距良好等情，並無不能注意之情狀，竟疏未注意
    及此而貿然右轉彎，適同向後方原告騎乘車牌號碼000-000
    號普通重型機車（下稱系爭機車）欲直行通過該處，見狀閃
    避不及發生碰撞，致原告人車倒地，而受有硬腦膜下出血、
    左側鎖骨骨折之傷害。原告因本件車禍支出醫療費新臺幣（
    下同）62,866元、交通費4,200 元、看護費45,400元、系爭
    機車修復費用14,800元（含工資1,500 元、零件13,300元）
    ，又因需取出鎖骨置入鐵架預估手術費40,000元，並因本件
    車禍勞動收入減少374,400 元。爰依民法第184 條第1 項前
    段、第191 條之2 本文規定提起本訴。聲明：被告應給付原
    告505,666 元，及自民國110 年7 月28日起至清償日止，按
    週年利率百分之5 計算之利息。
二、被告則以：原告請求金額過高等語，資為抗辯。聲明：原告
    之訴駁回。
三、不爭執事項：
（一）被告於109 年4 月19日17時20分許，駕駛系爭小客車，沿
      高雄市○○區○○路○段○○○○○○○○路000 號前，
      欲右轉進入自家車庫停車時，與後方由原告騎乘之系爭機
      車發生擦撞，致原告人車倒地，並受有硬腦膜下出血、左
      側鎖骨骨折之傷害。
（二）被告就本件車禍，未注意轉彎車應讓直行車先行，即貿然
      右轉彎之過失。
（三）原告因本件車禍支出醫療費62,866元、交通費4,200 元，
      另有取出鎖骨置入鐵架之預估手術費40,000元。
（四）原告已領取之強制汽車責任保險理賠36,000元。
四、本院得心證理由：
（一）按因故意或過失，不法侵害他人之權利者，負損害賠償責
      任；汽車、機車或其他非依軌道行駛之動力車輛，在使用
      中加損害於他人者，駕駛人應賠償因此所受之損害。汽車
      駕駛人轉彎或變換車道時，轉彎車不讓直行車先行。汽車
      行駛時，駕駛人應注意車前狀況，並隨時採取必要之安全
      措施。民法第184 條第1 項前段、第191 條之2 本文，道
      路交通管理處罰條例第48條第1 項第6 款分別定有明文。
      被告就本件車禍，未注意轉彎車應讓直行車先行，即貿然
      右轉彎之過失為兩造不爭執，是以，被告對本件車禍之發
      生為有過失，且其過失與被告所受損害間有相當因果關係
      ，自應對原告負侵權行為損害賠償責任。
（二）原告得請求被告賠償金額：
  １、醫療費62,866元、交通費4,200 元，及取出鎖骨置入鐵架
      之預估手術費40,000元，為兩造不爭執，原告此部分請求
      ，應屬有據。
  ２、看護費45,400元部分：
      原告自於109 年4 月19日至衛生福利部旗山醫院（下稱旗
      山醫院）住院治療，同月25日出院，並自該日起需半日照
      護一個月，有診斷證明書、旗山醫院函可稽（本院卷第10
      1 、109 頁），故而，原告得請求被告給付之看護費為3
      0,400 元（計算式：住院期間Ｘ每日2,200 元Ｘ7 日＋出
      院後半日照護Ｘ500 元Ｘ30日＝30,400元），逾此範圍，
      難認有據。
  ３、系爭機車修復費用14,800元部分：
      按負損害賠償責任者，除法律另有規定或契約另有訂定外
      ，應回復他方損害發生前之原狀；該項情形，債權人得請
      求支付回復原狀所必要之費用，以代回復原狀，民法第
      213 條第1 項、第3 項定有明文。又債權人所得請求回復
      原狀之必要費用，倘以修復費用為估定其回復原狀費用之
      標準，修理時以新品換舊品時，應予折舊。經查，系爭小
      客車之修復費用包含零件13,300元，而其更換之零件係以
      新品換舊品，自應折舊。依行政院所頒固定資產耐用年數
      表及固定資產折舊率之規定，「機械腳踏車」之耐用年數
      為3 年，依定率遞減法每年折舊1000分之536 ，另依營利
      事業所得稅查核準則第95條第6 項規定「固定資產提列折
      舊採用定率遞減法者，以1 年為計算單位，其使用期間未
      滿1 年者，按實際使用之月數相當於全年之比例計算之，
      不滿1 月者，以1 月計」，系爭機車自出廠日104 年6 月
      ，迄本件車禍發生時即109 年4 月19日，已使用逾3 年，
      則零件扣除折舊後之修復費用估定為1,328 元（詳如附表
      之計算式），再加計無庸折舊之工資1,500 元後，合計為
      2,828 元（計算式：1,328 元＋1,500 元＝2,828 元），
      原告請求逾此範圍，即屬無據。
  ４、勞動收入減少374,400元部分：
（１）原告自於109 年4 月19日至旗山醫院住院治療，同月25日
      出院，並自該日起不能工作3 個月，有診斷證明書、旗山
      醫院函可稽（本院卷第101 、109 頁），是以，原告因本
      件車禍之發生，確受有勞動收入減少之損害。
（２）原告於本院言詞辯論時，同意以基本薪資24,000元計算（
      本院卷第137 頁），故而，其勞動收入減損之金額為77,6
      00元（計算式：24,000元Ｘ3 月又7 日＝77,600元），原
      告請求逾此部分，自屬無據。
  ５、據此，原告得請求被告給付之金額為217,894 元（計算式
      ：62,866元＋4,200 元＋40,000元＋30,400元＋2,828 元
      ＋77,600元＝217,894 元）。
  ６、又按保險人依強制汽車責任保險法規定所為之保險給付，
      視為被保險人損害賠償金額之一部分；被保險人受賠償請
      求時，得扣除之，強制汽車責任保險法第32條定有明文。
      原告已領取強制汽車責任保險理賠36,000元，為兩造不爭
      執，將之扣除後，被告尚應給付原告181,894 元。
五、綜上所述，原告依民法第184 條第1 項前段、第191 條之2
    本文規定規定，請求如主文第一項所示，為有理由，應予准
    許，逾此範圍，為無理由，應予駁回。
六、原告勝訴部分，係依民事訴訟法第427 條第1 項規定，適用
    簡易訴訟程序所為被告敗訴之判決，應依同法389 條第1 項
    第3 款規定，依職權宣告假執行。並依同法第392 條第2 項
    規定，依職權宣告被告如為原告預供擔保，免為假執行。
七、本件事證已臻明確，兩造其餘攻擊防禦方法及證據，核與判
    決結果不生影響，爰不一一論列，併此敘明。
八、訴訟費用負擔之依據：民事訴訟法第79條。
中    華    民    國   110    年    11    月    11    日
                  旗山簡易庭  法      官  呂明龍
以上正本係照原本作成。
如不服本判決，應於送達後20日內，向本院提出上訴狀並表明上
訴理由，如於本判決宣示後送達前提起上訴者，應於判決送達後
20日內補提上訴理由書（須附繕本）。
中    華    民    國   110    年    11    月    11    日
                              書  記  官  潘維欣
附表
－－－－－－－－－－－－－－－－－－－
折舊時間           金額（新臺幣）
第1年折舊值        13,300Ｘ0.536＝7,129
第1年折舊後價值    13,300－7,129＝6,171
第2年折舊值        6,171Ｘ0.536＝3,308
第2年折舊後價值    6,171－3,308＝2,863
第3年折舊值        2,863Ｘ0.536＝1,535
第3年折舊後價值    2,863－1,535＝1,328